【裁判字號】    98,簡上,222
【裁判日期】    981229
【裁判案由】    給付管理費
【裁判全文】
臺灣板橋地方法院民事判決             98年度簡上字第222號
上  訴  人  甲○○
被  上訴人  站前凱悅大樓公寓大廈管理委員會
法定代理人  丙○○
訴訟代理人  乙○○
上列當事人間請求給付管理費事件，上訴人對於中華民國98年4
月30日本院板橋簡易庭98年度板簡字第674 號第一審判決提起上
訴，經本院於98年12月15日言詞辯論終結，判決如下：
    主  文
原判決關於命上訴人給付超過新台幣拾壹萬肆仟玖佰參拾貳元及
其利息部分，暨該部分假執行之宣告，並訴訟費用之裁判均廢棄
。
上開廢棄部分，被上訴人在第一審簡易之訴駁回。
其餘上訴駁回。
第一、二審訴訟費用由上訴人負擔十分之九，餘由被上訴人負擔
。
    事實及理由
一、被上訴人起訴主張：上訴人為站前凱悅大樓之區分所有權人
    ，而被上訴人為合法成立之管委會，上訴人自民國92年7 月
    迄97年12月止，積欠管理費共計新台幣（下同）12萬9,068
    元，屢經催討，均置之不理，爰依住戶管理規約起訴請求上
    訴人給付12萬9,068 元及自起訴狀繕本送達翌日起至清償日
    止，按年息10% 計算之利息。
二、上訴人則以：對於積欠被上訴人起訴所主張之管理費乙節，
    上訴人固不爭執，惟因上訴人無資力一次全部清償，請求分
    期付款，被上訴人並未同意，又被上訴人請求10% 之遲延利
    息實屬過高。再者，對於被上訴人請求之管理費，逾5 年部
    分則已罹於消滅時效，被上訴人不得再向上訴人請求等語，
    資為抗辯，請求駁回被上訴人之訴。
三、原審為被上訴人勝訴之判決，命上訴人給付12萬9,068 元及
    自起訴狀繕本送達翌日即98年2 月19日起至清償日止，按年
    息10% 計算之利息，上訴人不服，提起上訴，並聲明：(一)原
    判決廢棄。(二)被上訴人在第一審之訴駁回。被上訴人則聲明
    ：請求駁回上訴。
四、被上訴人主張上訴人自92年7 月份起至97年12月份止尚積欠
    管理費計12萬9,068 元未給付乙節，業據提出建物謄本、公
    寓大廈組織報備證明、站前凱悅大樓住戶管理規約、欠繳明
    細表及存證信函各1 件在卷可稽（見原審卷第674 號卷第8
    頁至第24頁）。上訴人就其確未繳交上開期間之管理費，亦
    不爭執，至上訴人雖辯其無力一次全部清償等語，然其是否
    有償債能力，核與其依約應負之給付管理費責任要屬二事，
    其自難因此免除給付責任。其次，站前凱悅大樓之住戶管理
    規約中，針對區分所有權人未依規定繳納應繳之管理費時，
    管理委員會除得訴請法院命其給付應繳之金額外，所收取遲
    延利息以未繳金額之年息10% 計算，此於該管理規約第10條
    第5 項定有明文（見原審卷第43頁背面），是上訴人抗辯被
    上訴人請求10% 之遲延利息實屬過高云云，亦屬無據。
五、按1 年或不及1 年之定期給付債權，其各期給付請求權因5
    年間不行使而消滅，民法第126 條所明定，凡屬上項定期給
    付債權，即有該條之適用，無庸當事人就此有所約定，且不
    得預先拋棄時效之利益（最高法院50年臺上字第1960號著有
    判例參照）。又公寓大廈之住戶繳付管理費，係依據區分所
    有權人做成之決議或自治決議所訂定之管理規約，係基於區
    分所有權人合致之意思表示所成立之契約關係，亦即，每位
    住戶對於其他區分所有權人皆有要求繳付管理費之請求權，
    至公寓大廈管理委員會得向住戶收取管理費，則係來自全體
    區分所有權人之授權，代為收取，是若區分所有權人約定管
    理費為按月或按季繳納，自屬於不及於1 年之定期給付請求
    權，而有民法第126 條規定之5 年時效適用。經查：
    1.依站前凱悅大樓住戶管理規約第10條第2 項之規定，管理
      費包含B1至23F 按權狀坪數計算，每坪60元，以及汽車停
      車管理費、機車停車管理費，有上開管理規約1 件在卷為
      憑（見原審卷第43頁背面）。再依被上訴人提出之欠繳明
      細表所載，上訴人每月應繳之管理費為1,948 元（建物部
      分每月應繳1,448 元，停車位管理費每月500 元），其性
      質上係屬於不及1 年之定期性給付，揆諸前開說明，該管
      理費之各期給付請求權即應適用5 年短期時效之規定。
    2.本件被上訴人係於98年2 月12日向本院起訴，請求上訴人
      給付自92年7 月份起至97年12月份止所積欠之管理費，其
      中92年7 月份起至93年1 月份止之管理費請求權，至遲於
      98 年1月消滅時效期間屆滿，是上訴人以該部分請求權罹
      於消滅時效為由拒絕給付，核屬有據。至於自93年2 月份
      起至97年12月份止之管理費，並未罹於消滅時效，上訴人
      尚不得拒絕給付。從而，被上訴人得請求上訴人給付自93
      年2 月份起至97年12月份止之管理費計11萬4,932 元（93
      年2 月份至97年12月份，共計為59月，建物管理費每月為
      1,448 元，汽車管理費每月500 元，合計為1,948 元，計
      算式：1,948 ×59＝114,932 ）。
六、綜上所述，被上訴人主張依站前凱悅大樓住戶管理規約第10
    條之規定，請求上訴人給付管理費，在11萬4,932 元及自起
    訴狀繕本送達翌日即98年2 月19日起至清償日止，按年息10
    % 計算之利息，為有理由，應予准許。逾此所為請求，為無
    理由，應予駁回。又本件係適用簡易程序所為被告敗訴之判
    決，應依職權宣告假執行。原審就超過上開應准許部分，為
    上訴人敗訴之判決，並依職權為假執行之宣告，自有未洽。
    上訴意旨就此部分指摘原判決不當，求予廢棄改判，為有理
    由。至於上開應准許部分，原審判命上訴人給付，並依職權
    為假執行之宣告，核無違誤，上訴意旨，就此部分，仍執陳
    詞，指摘原判決不當，求予廢棄，為無理由，應駁回其上訴
    。
七、本件事證已臻明確，兩造所為之其他主張、陳述並所提之證
    據，經審酌後，認均與本件之結論無礙，爰不一一論述，併
    予敘明。
八、據上論結，本件上訴為一部有理由，一部無理由，依民事訴
    訟法第436 條之1 第3 項、第450 條、第449 條第1 項、第
    79條，判決如主文。
中    華    民    國    98    年    12    月    29    日
                  民事第二庭    審判長法  官  陳麗玲
                                      法  官  張筱琪
                                      法  官  連育群
以上正本證明與原本無異。
不得上訴。
中    華    民    國    98    年    12    月    29    日
                            書記官  溫婷雅


司法院資訊處製作；財團法人民間司法改革基金會備份。
